最高法院刑事判決　　　　　　　　　　　　　　　九十一年度台上字第三八五一號
　　上　 訴　 人　台灣高等法院台中分院檢察署檢察官
　　被　　　　告　甲○○
　　上訴人即被告　乙○○
　　　　　　　　　丙○○
右上訴人等因被告等強盜案件，不服台灣高等法院台中分院中華民國九十一年三月二
十八日第二審判決（九十一年度上訴字第二六九號，起訴案號：台灣台中地方法院檢
察署九十年度偵字第六三五六、七四一六號），提起上訴，本院判決如左：
    主  文
原判決撤銷，發回台灣高等法院台中分院。
    理  由
本件原判決認定上訴人即被告乙○○、丙○○因欠債無錢償還，且無現款花用，竟萌
與綽號「黑熊」之成年男子結夥三人強盜，意圖為自己不法之所有，並基於概括犯意
，以乙○○未經許可於民國九十年一月二十一日前幾天在台中市○○路附近跳蚤市場
以新台幣（下同）七萬元、四萬元、三萬元向綽號「阿志」者買得具有殺傷力之改造
玩具手槍二支（其內裝填具殺傷力之子彈、槍支管制編號0000000000、0000000000號
）及不具殺傷力之金屬玩具手槍一支（槍支管制編號0000000000號）預備作為強盜犯
罪之工具，而連續為下列強盜犯行：(1)九十年一月二十一日凌晨一時許，乙○○、丙
○○、綽號「黑熊」者等三人共乘乙○○所有車牌ＭＦ三二四號黃色喜美自用小客車
至台中市○○區○○路一段一九一巷三之五號余清石經營之「三光高爾夫練習場」，
三人均戴上綠色軍用式頭套及手套，未經許可分持上開三支玩具手槍進入該高爾夫練
習場之來賓休息室，同時脅迫喝令在場之余清石、綽號「阿壽仔」、「典昭」、「紅
龍」、「鍾醫師」、「陳醫師」及一不詳姓名女子等七人至使不能抗拒交出身上財物
，以此脅迫方法強盜現金，余清石交付一萬元，其他六人交付不詳金額現金，共十萬
多元，業經其等三人朋分花用耗盡。(2)九十年一月二十二日凌晨一時許，乙○○、丙
○○、綽號「黑熊」者等三人共乘乙○○所有前開自用小客車至台中市○○街五一九
號（郭明仁）住宅，三人均戴上綠色軍用式頭套及手套，未經許可分持上開三支玩具
手槍進入該住宅，同時由丙○○持玩具手槍抵住林儀聲頭部，乙○○與該綽號「黑熊
」者則脅迫喝令在場之賴宗祺、郭明仁、陳柏宗、綽號「洪仔」及「李仔」等人不許
動至使不能抗拒，並搜刮其等身上財物，以此強暴脅迫方法強盜而取林儀聲現金一萬
六千元及勞力士手錶（型號一六○一八）一只、賴宗祺現金二十萬元、郭明仁現金一
萬元及勞力士手錶（型號一六二三三）一只、陳柏宗現金三萬元、「洪仔」現金十餘
萬元、「李仔」現金八萬元；乙○○等三人劫得之現金已朋分花用耗盡，勞力士手錶
二只已分別由被害人林儀聲、郭明仁領回。(3)九十年一月二十四日凌晨一時四十分許
，乙○○、丙○○、綽號「黑熊」者等三人共乘乙○○所有前開自用小客車至台中市
東區○○○路一七三號林春束經營之菸酒專賣店，三人均戴上綠色軍用式頭套及手套
，未經許可分持上開三支玩具手槍進入，其中一人持玩具手槍抵住林春束頭部至使不
能抗拒，另二人則搜刮財物，以此強暴方法強盜而取林春束櫃檯內現金五千元、皮包
內現金二萬元，及支票、身分證、駕駛執照、萬泰商業銀行及中國信託商業銀行之信
用卡、珠飾、洋酒二盒，匯通銀行、台灣銀行、華僑銀行及郵局之提款卡，行動電話
、印鑑等物；其中現金，已經乙○○等三人朋分花用耗盡，其餘物品均丟棄而滅失。
(4)九十年一月二十五日晚上十一時三十分許，乙○○、丙○○、綽號「黑熊」者等三
人共乘乙○○所有前開自用小客車至台中市西屯區王方管理營業中之「龍園遊藝場
」，由綽號「黑熊」者在外等候接應，乙○○、丙○○則戴上綠色軍用式頭套及手套
，未經許可分持玩具手槍進入抵住王方身體並脅迫，喝令王方不許動，以此強暴
脅迫至使不能抗拒之方法強盜而取櫃檯內現金三萬五千元後逃逸，該三萬五千元現金
，已經乙○○等三人朋分花用耗盡等情。因而將第一審關於乙○○、丙○○部分之判
決撤銷，改判論處乙○○、丙○○共同連續意圖為自己不法之所有結夥三人以上於夜
間侵入住宅以強暴、脅迫至使不能抗拒而取他人之物各罪刑。另以公訴意旨略稱：被
告甲○○與乙○○、丙○○持上開槍、彈共同為前述強盜犯行，認甲○○涉犯刑法第
三百三十條及槍砲彈藥刀械管制條例第十一條第三項、第十二條第三項之罪；但經原
審審理結果，認為犯罪不能證明，因而維持第一審諭知甲○○無罪之判決，駁回檢察
官在原審之上訴。固非毫無見地。
惟查：
一、乙○○、丙○○部分：
（一）持用槍砲為強盜或其他犯罪行為，如其持有之初即意圖供自己犯該罪之用，其
持有槍砲與強盜或其他所犯罪名即有方法與目的之牽連關係，應依刑法第五十五條從
一重處斷，如其持有之初並非供自己犯該罪之用，或無供自己犯罪之意圖而僅單純持
有，以後始另行起意，則其所犯持有槍砲罪與強盜或其他罪名，應依刑法第五十條併
合處罰。原判決認定之事實，如果無訛，乙○○、丙○○等人為強盜行為所用槍、彈
，係乙○○於九十年一月二十一日前幾天在台中市○○路附近跳蚤市場向綽號「阿志
」者購入而無故持有，並非意圖供自己犯上開強盜罪而購入持有，嗣於持有行為繼續
中，用以犯前開強盜罪，則乙○○為犯前開強盜罪而持有上開槍、彈之行為，應為原
來單純持有槍、彈繼續犯之一部分，不容割裂而另論以意圖供犯罪而持有罪，至其單
純持有槍、彈之犯罪與強盜並無牽連關係，應分論併罰，原判決竟依牽連犯規定處斷
，不無適用法則不當之違法。（二）被告前後不同內容之自白，究竟何者為可採或均
無可採，審理事實之法院，應綜合案卷內一切相關證據，本諸經驗及論理法則，斟酌
各方面情形，以定取捨，並於判決書內敘明其得心證之理由，以認定事實，否則如對
此等被告前後不同之自白內容未加以取捨，全部採為認定犯罪事實之依據，而未說明
其理由，即有證據上理由矛盾及理由不備之違法。卷查乙○○、丙○○在警訊時均自
白前開強盜犯行，為其等二人與綽號「小方」者共同實施等情（見台灣台中地方法院
檢察署九十年度偵字第六三五六號卷一三至二七頁、一七三至一七四頁），丙○○更
指證綽號「小方」者即係甲○○（同上偵查卷一四九至一五一頁、一五八至一六一頁
），在原審審理時，乙○○、丙○○則均改稱伊等二人係與綽號「黑熊」者一同實施
上開強盜犯行等情（見原審卷一○二、一○五頁），乙○○、丙○○在警訊及原審之
自白內容既前後不一致，究以何者為可採，原審應綜合案卷內一切相關證據，本諸經
驗及論理法則，斟酌各方面情形，以定取捨，並於判決書內敘明其得心證之理由，乃
原判決既未於理由內詳予論斷究明，又併採為判決基礎，自有證據上理由矛盾之違法
。
二、甲○○部分：
共同被告之自白內容，前後兩歧者，究竟孰為可採，審理事實之法院，應綜合案卷內
一切相關證據，本諸經驗及論理法則，斟酌各方面情形，以定取捨，不能因其供述時
期有先後不同，即執為判定證據力強弱之標準，更不得以其陳述前後不符或矛盾，即
認其全部均為不可採信。卷查乙○○、丙○○在警訊時均供承伊等二人與綽號「小方
」者一同持用前開槍、彈實施上述強盜犯罪等情，乙○○並供稱伊等強盜所得型號一
六○一八號勞力士手錶，係由綽號「小方」者負責典當，「小方」透過江俊育持至永
生當舖典當等情，丙○○更指證該綽號「小方」者即係甲○○（見同上偵查卷一三至
二七頁、八六至九○頁、一○○頁、一四九至一五四頁、一五八至一六一、一七三至
一七四頁）；而前述型號一六○一八號勞力士手錶，確由綽號「小方」者以其未帶身
分證為詞，委託江俊育至台中市永生當舖典當等情，亦經證人江俊育於警訊時供證屬
實，該綽號「小方」者即係甲○○，亦為江俊育、乙○○及甲○○在偵審中所是認。
雖乙○○、丙○○在第一審及原審改稱伊等係與綽號「黑熊（或黑雄）」者一同實施
上述強盜犯罪，因丙○○曾與甲○○打過架，始指甲○○為另一強盜犯等情；然甲○
○之兄方永慶在本案偵查中，曾於九十年四月十六日至台灣台中看守所會見乙○○，
對乙○○稱：「方仔在外面，說你有什麼事跟他說，他說你之前欠他錢，拿錶給他，
叫江仔去當，前幾天警察有去家裡找」、「如果他被捉到的話，要說沒有就沒有，好
好的處理」、「外面的事情會幫你處理，你如果有缺什麼就跟我講」、「筆錄上沒有
做到他嗎？」（連續問二次）、「這樣子我知道了」各等語，乙○○依序答以：「他
（指小方）的事我知道，在檢方那邊，我有看過了」、「我了解意思了」、「我知道
」、「你跟他說那是第五分局，你了解嗎？你……小方」、「現在他們在對著你，他
們在找你，他們現在懷疑你」、「你們要用一用，我跟阿發已經說好了」各等語，並
對方永慶稱：「你問看看老大，律師是他請的嗎？我現在多了一位律師」，方永慶即
答以：「對啦，那個律師專門打這種案件的」；另九十年四月十八日，方永慶再次前
往台灣台中看守所與乙○○會面時，對乙○○稱：「現在如何」、「明天借提，第三
者的事該講就講，昨天已有和俊兄連絡，大哥有交待，裡面的事情有幫你處理好了，
和你在一起的阿發，你也要跟他講」、「有的就承認，不要警察逼你，你就承認，你
家裡有幫你請律師了」、「人家說注意你很久了，怎會這麼不會想」、「錢喔（聲音
壓低無法辨識）」、「另外朋友叫阿義的」、「有辦法要先幫他處理，他們說你們這
個沒有什麼事，另外一個小方的是怎樣」、「這個就是你欠他一個手錶的人嗎」、「
怎麼說他也有去，像這個你要向法官講，到時候口供幫他的忙」、「像這個你要說出
來，該向（應係『替』之誤）他脫罪，向（應係『像』之誤）在逃的二人，如果沒有
照顧你的話，該說的就說出來，讓他們去找人」、「不要說這個，隨便說說」、「我
聽說都找不到這個人，說什麼現在都知道了，都知道什麼人了」、「如果有讓你看，
不是就說不是」、「像這個該跟人家那個，就要做，如果有借提出去，就馬上要請律
師，不要再加人了，會加好幾年」、「那個接……」、「你大哥裡面有交待好了，昨
天有去拜託要處理你們的事，今天說伊與俊兄都要到，有拜託很多人了，這件事今天
要告一段落」各等語，乙○○依序答以：「一樣」、「好啦，我了解」、「我知道了
，一次請了二個律師」、「我知道，我了解」、「他都不知道，都是我在處理」、「
那個找不到，當時我只說了一個呼叫器，他們就說是了」、「對啦，就是五萬元的那
個」、「因為被害人指認三、四個人，因為他有幫我用，我因為欠他錢，手錶才會拿
給他，警方說那個也就是，所以就寫下去了」、「嗯」、「這個我知道，當時我才講
出電話及名字而已」、「這樣我了解，我們二人的被害人都一樣，他們有拿好多個給
我看，我都說不是小方」、「我知道警方說這個機子的使用人及他的兄弟讓我認，我
都說不是，要我如何認，他有一個，那個他，就是那個他，警方問是不是，我就說不
是」、「我知道，有的我承認，沒有的就沒有」、「我知道，我了解」、「這樣子我
了解」各等語，有台灣台中看守所執行通訊監察案件譯文表在卷可稽（見同上偵查卷
一九三頁至一九九頁）；又在本案偵查中提供資金由乙○○之母柯阿雪出面選任張淑
琪律師為乙○○辯護之人，即係甲○○，亦經證人柯阿雪、張淑琪供證在卷（見一審
二卷六三、六四頁）；且第一審委請內政部警政署刑事警察局對丙○○、乙○○測謊
結果，與丙○○、乙○○共同實施上開強盜犯罪之另一蒙面人，其圖譜反應均在「甲
○○」，有該局測謊鑑驗結果通知書附卷足憑（見一審二卷一一二、一一三頁）；則
與乙○○、丙○○一同實施上開強盜犯罪者究竟係綽號「黑熊（黑雄）」者或係綽號
「小方」之甲○○？乙○○、丙○○前後不同之陳述以何者為可採信？俱非無研求餘
地。乃原審既未詳予調查，復未斟酌一切情形，以定取捨，徒以共同被告乙○○、丙
○○二人先後為不同之陳述，即認該二人之陳述證明力薄弱而無可採信，其他不利於
甲○○之證據，亦均捨棄不採，其證據取捨之判斷非但違反證據法則，尤有查證未盡
之違法。
以上諸端，或為乙○○、丙○○及檢察官上訴意旨所指摘，或為本院得依職權調查之
事項，應認原判決有撤銷發回更審之原因。
據上論結，應依刑事訴訟法第三百九十七條、第四百零一條，判決如主文。
中      華      民      國    九十一    年      七      月     十一     日
                              最高法院刑事第八庭
                                  審判長法官  莊  登  照
                                        法官  洪  明  輝
                                        法官  黃  一  鑫
                                        法官  魏  新  和
                                        法官  林  秀  夫
      右正本證明與原本無異
                                              書  記  官
中      華      民      國    九十一    年      七      月     十八     日
